臺灣高雄地方法院刑事判決　　　　　　　　　　　　　九十年度易字第四八九號
　　公　訴　人　臺灣高雄地方法院檢察署檢察官
　　被　　　告　甲○○
右列被告因竊盜等案件，經檢察官提起公訴（九十年度偵字第三三○五號、第一二三
六七號），本院判決如左：
    主  文
甲○○連續竊盜，處有期徒刑肆月，如易科罰金，以參佰元折算壹日。又意圖為自己
不法之所有，而侵占遺失物，處罰金貳仟元，如易服勞役，以參佰元折算壹日。
    事  實
一、甲○○基於意圖為自己不法所有之概括犯意，連續於(1)民國八十九年八月十二日
    上午十二時許，在高雄縣岡山鎮○○路一○一巷二號前，見許李素鑾所有由乙○○使用之車牌號碼ＯＭＡ－八五三號重型機車上之鑰匙未取出，竟趁機竊取上開
    重型機車，得手後供己騎用，嗣於同日下午十時許，經警在高雄縣岡山鎮○○○
    路火車站前查獲，並扣得上開機車一輛（已交由許李素鑾之女乙○○領回）。(2)
    九十年二月十日（公訴人誤為十一日）下午九時許，在高雄市○○路四六號前，
    趁丙○○之妻林新香所有車牌號碼ＹＥ－二五七一號自用小客車之車門未上鎖之
    際，徒手開啟車門，竊取車內置物盒中新臺幣（下同）十元硬幣四個，得手後旋
    為丙○○發現，丙○○隨即將甲○○拉出車外，十元硬幣遂從甲○○身上掉落，
    適有巡邏警網經過，丙○○便將甲○○逮捕送警，並扣得十元硬幣四枚（已交由
    陳聽智領回）。
二、甲○○另於九十年二月十日某時在屏東夜市地上，發現諾基亞牌六一五○型行動
    電話一具（所有人不詳），明知該行動電話係他人之遺失物，竟意圖為自己不法
    之所有，基於侵占遺失物之犯意，將之拾起後離去，而將上開行動電話侵占入己
    ，嗣因竊取硬幣遭丙○○逮捕送警，為警於身上搜出行動電話一具，方供出上情
    ，並扣得上開行動電話一具。
三、案經高雄縣政府警察局岡山分局、高雄市政府警察局楠梓分局先後報請臺灣高雄
    地方法院檢察署檢察官偵查起訴。
    理  由
一、訊據被告甲○○矢口否認有何竊盜、侵占遺失物犯行，辯稱：我沒有偷東西，也
    沒有撿到行動電話云云。經查：右述事實業據被告於警訊時及偵查中供承：「我
    看到車牌號碼ＯＭＡ－八五三號重型機車鑰匙未取下，便將該機車騎走，我偷機
    車是為了購物方便」、「我看車牌號碼ＹＥ－二五七一號自小客車未上鎖，就用
    手開啟車門入內，竊取車內置物盒中硬幣，我身上的行動電話是我在鳳山夜市撿
    到的，我不知道是誰的，至於可不可以打我也不清楚」等語不諱（見警卷八十九
    年八月十二日調查筆錄、九十年二月十一日偵訊筆錄、偵查卷八十九年八月十三
    日訊問筆錄、九十年二月十一日訊問筆錄），核與被害人乙○○指訴：車牌號碼
    ＯＭＡ－八五三號重型機車是我母親許李素鑾所有，平日都是我在騎用，八十九
    年八月十二日我將機車停放於岡燕路一○一巷二號前，當時忘了將車鑰匙取下，
    結果就失竊了，我於同日十六時三十分報警，該部機車價值約一萬元（見警卷八
    十九年八月十二日調查筆錄、本院九十年十一月十四日訊問筆錄）、被害人丙○○指訴：九十年二月十日二十一時許，我在火鍋店內吃火鍋，那時我把車子停在
    馬路旁，我轉頭往車子方向看，發現有人探身進入我的車子，我看不是我太太，
    覺得很奇怪，就上前查看，發現被告正在拿車內置物盒的硬幣，我就把被告拉出
    來，四個十元硬幣從被告身上掉出來，當時正好有巡邏警員經過，我就把被告交
    由警方處理（見本院九十一年一月三十一日審判筆錄）之情節相符，並有贓物認
    領保管收據、扣押物品清單、車籍作業系統查詢認可資料、車輛竊盜車牌失竊資
    料個別查詢報表附卷足稽，及諾基亞牌六一五○型行動電話一具扣案可資佐證，
    是被告於本院審理時空言否認前供，純屬卸責之詞，不足採信。綜上，本件事證
    明確，被告犯行洵堪認定。
二、核被告所為，係犯刑法第三百二十條第一項普通竊盜罪、同法第三百三十七條之
    侵占遺失物罪。被告先後竊取機車、硬幣犯行，時間緊接，方法相同，觸犯構成
    要件相同之罪，顯係基於概括犯意為之，為連續犯，依刑法第五十六條之規定，
    以一罪論，並加重其刑。被告所犯竊盜與侵占遺失物二罪間，犯意各別，行為互
    殊，應分論併罰。審酌被告素行不良，不思正當途徑獲取財富，竟以竊取及侵占
    遺失物之方式行之，侵害他人之財產權，犯後態度等一切情狀，分別量處如主文
    所示之刑，並各諭知易科罰金及易服勞役之折算標準。又被告行為後，刑法第四
    十一條業已修正為「犯最重本刑為五年以下有期徒刑以下之罪，而受六個月以下
    有期徒刑或拘役之宣告，因身體、教育、職業、家庭之關係或其他正當事由，執
    行顯有因難者，得以一元以上三元以下折算一日，易科罰金。但確定因不執行所
    執行之刑，難收矯正之效，或難以維持法秩序者，不在此限。併合處罰之數罪，
    均有前項情形，其應執行之刑逾六月者，亦同」，於九十年一月十日公布，同年
    一月十二日施行，是被告犯罪所處之刑，依刑法第二條第一項前段規定，自應適
    用修正後第四十一條第一項之規定，諭知易科罰金之折算標準。至扣得之行動電
    話一具，並非被告所有之物，又非違禁物，爰不為沒收之諭知。
據上論斷，應依刑事訴訟法第二百九十九條第一項前段，刑法第二條第一項前段、第
三百二十條第一項、第三百三十七條、第五十六條、第四十一條第一項、第四十二條
第二項，罰金罰鍰提高標準條例第一條前段、第二條，判決如主文。
中      華      民      國      九十一    年      二      月    十八    日
                                臺灣高雄地方法院刑事第四庭
                                      審判長法官    黃建榮
                                            法官    盧怡秀
                                            法官    莊珮君
右正本證明與原本無異。
如不服本判決，應於判決送達後十日內，向本院提出上訴狀。
                                書記官    王高山
中    華    民    國      九十一      年      二      月      十八      日
附錄本判決論罪之法條：
刑法第三百二十條第一項
意圖為自己不法之所有或第三人不法之所有，而竊取他人之動產者，為竊盜罪，處五
年以下有期徒刑、拘役或五百元以下罰金。
刑法第三百三十七條
意圖為自己或第三人不法之所有，而侵占遺失物、漂流物或其他離本人所持有之物者
，處五百元以下罰金。
